【裁判字號】    97,抗,93
【裁判日期】    970131
【裁判案由】    返還所有物等
【裁判全文】
臺灣高等法院民事裁定                    97年度抗字第93號
抗  告  人  藍黛企業有限公司
法定代理人  乙○○
上列抗告人因與相對人甲○○間請求返還所有物等事件，對於
中華民國96年12月13日臺灣臺北地方法院96年度北訴字第23號
所為裁定提起抗告，本院裁定如下：
    主  文
原裁定廢棄。
    理  由
一、按提起民事訴訟，應依民事訴訟法第77條之13條規定繳納裁
    判費，此為必備之程式；又原告之訴，有民事訴訟法第249
    條第1項所列各款情形之一，依其情形可以補正，經審判長
    定期間命其補正而不補正者，法院應以裁定駁回之，固為同
    法條第1項所明文。惟訴訟標的之價額，應由法院核定之；
    核定訴訟標的之價額，以起訴時之交易價額為準，無交易價
    額者，以原告就訴訟標的所有之利益為準（同法第77條之1
    第1、2項參照）。是以，原告若已承法院之命補正應繳之裁
    判費時，則法院即不得以其未補正起訴要件為由，裁定駁回
    其訴。
二、查，抗告人以相對人原係其公司員工，原法定代理人張國男
    亡故後，無正當理由而持有公司及「張國男」印章，依民法
    第767條規定，訴請相對人返還該2枚印章（見原法院96年訴
    字第8654號卷第3至8頁之起訴狀）。因未據繳納裁判費，經
    原法院於民國96年8月31日以無法核定訴訟標的價額為由，
    裁定命抗告人於送達後5日內自行查報訴訟標的價額，並依
    民事訴訟法第77條之13所定費率自行繳納裁判費（見同上卷
    第45頁之補費裁定）；嗣經抗告人於96年9月21日查報本訴
    之訴訟標的價額計新台幣（下同）500元（即1枚印章價額為
    250元），並繳納裁判費1000元（見同上卷第47至49頁之民
    事陳報狀、繳納收據及收）。由此以觀，原法院前開裁定既
    未核定本訴之訴訟標的價額（僅係命抗告人自行查報訴訟標
    的價額），則抗告人依前開裁定查報訴訟標的價額，並依查
    報訴訟標的價額自行繳納裁判費（民事訴訟法第77條之13參
    照），核屬已承法院之命，補正起訴要件甚明。原法院未予
    詳查，逕以其未依前開裁定補繳裁判費，起訴程式要件有欠
    缺為由，裁定駁回其訴，於法自有未洽。從而，抗告意旨執
    此指摘原裁定不當，聲明廢棄，非無理由，爰由本院將原裁
    定廢棄，發回原法院另為適當之裁判。
三、據上論結，本件抗告為有理由，裁定如主文。
中    華    民    國    97    年    1    月    31    日
                    民事第十五庭
                        審判長法  官  林恩山
                              法  官  郭松濤
                              法  官  楊絮雲
正本係照原本作成。
本裁定除以適用法規顯有錯誤為理由，並經本院許可外，不得再
抗告。如提起再抗告，應於收受後10日內委任律師為訴訟代理人
向本院提出再抗告狀。並繳納再抗告費新台幣１千元。
中    華    民    國    97    年    1     月    31    日
                              書記官  鄭淑昀


司法院資訊處製作；財團法人民間司法改革基金會備份。
